臺灣高等法院臺中分院刑事判決　　　　　　　　　九十二年度上易字第二二九二號
　　上　訴　人　臺灣彰化地方法院檢察署檢察官
　　被　　　告　乙○○
右上訴人因違反毒品危害防制條例案件，不服臺灣彰化地方法院九十二年度易字第一
一六三號中華民國九十二年十月三十一日第一審判決（聲請簡易判決處刑案號：臺灣
彰化地方法院檢察署九十二年度偵字第四七九九號），提起上訴，本院判決如左：
    主  文
原判決撤銷，發回臺灣彰化地方法院。
    理  由
一、本件聲請簡易判決處刑意旨略以：被告乙○○於民國九十二年三月二十一日下午
    四時二十分許，在彰化縣溪湖鎮○○路○段四十二號前，因持有第二級毒品安非
    他命一包（警秤毛重一點九公克）為警查獲，因認被告涉犯毒品危害防制條例第
    十一條第二項之持有第二級毒品罪嫌。
二、原審判決認定：被告因於九十二年三月二十一日下午四時二十分許，在彰化縣溪
    湖鎮○○路○段四十二號前為警查獲，並扣得其所有、供施用之安他命一包（警
    秤毛重一點九公克，經以聯勤二０四廠製造之煙毒檢驗Ａ包試劑檢驗之結果，確
    係安非他命無訛，有毒品初步檢驗報告單一紙在卷可憑），乃經警解送臺灣彰化
    地方法院檢察署，由該署檢察官偵訊後，因被告坦認有連續施用第一級毒品及連
    續施用第二級毒品之行為，乃經檢察官以被告有施用第一、二級毒品之犯行，聲
    請裁定送被告執行觀察、勒戒後，因經評定無繼續施用毒品之傾向，乃由檢察官
    於九十二年五月二十日以九十二年度毒偵字第八九三號案件，就被告連續施用海
    洛因之犯行部分為不起訴之處分確定在案，然因被告於九十二年三月二十一日下
    午四時二十分許為警查獲後，既係經檢察官以其有施用第一、二級毒品之犯行聲
    請觀察、勒戒，並經原審法院以被告有施用第一、二級毒品之行為而裁定應送勒
    戒處所觀察、勒戒，是被告經送執行觀察、勒戒後，由上開勒戒處所評定無繼續
    施用毒品之傾向，顯係就被告施用第一、二級毒品之行為綜合評估之結果，依毒
    品危害防制條例第二十條之規定，檢察官就被告上開施用第二級毒品犯行部分亦
    應為不起訴之處分，始為適法。而被告於警、偵訊時均明確供稱：伊於九十二年
    三月二十一日下午四時二十分許，在彰化縣溪湖鎮○○路○段四十二號前為警查
    扣其持有之安非他命一包（警秤毛重一點九公克），係欲供己施用等語，是被告
    因供施用之故而持有前開第二級毒品安非他命之犯行，應為被告施用第二級毒品
    安非他命之犯行所吸收，不另論罪，則公訴人就被告上開為前揭施用第二級毒品
    安非他命之高度行為所吸收之持有第二級毒品安非他命犯行聲請簡易判決處刑，
    其程序顯違背規定，爰不經言詞辯論，依法諭知不受理之判決，固非無見。
三、然查，被告於九十二年三月二十一日下午四時二十分許為警查獲時，其於警、偵
    訊中雖曾坦承施用安非他命一、二次之犯行，惟其自白施用之時間係八十七年十
    二月間，與本件為警查獲之時間相距已四年有餘之久，且被告亦稱為警查獲時扣
    案之安非他命一包，係預備用來施用惟尚未施用者，此亦為被告於本院審理中所
    堅稱，再被告為警查獲時採驗之尿液，經彰化縣衛生局檢驗結果，均未檢出有嗎
    啡或甲基安非他命陽性反應，嗣經公訴人送詮昕科技股份有限公司以更精密之Ｇ
    Ｃ／ＭＳ確認結果，亦僅鴉片類呈陽性反應，至安非他命類則呈陰性反應，有該
    等檢驗成績書及濫用藥物尿液檢驗報告在卷可參，按犯罪事實應依證據認定之，
    無證據不得推定其犯罪事實，刑事訴訟法第一百五十四條第二項定有明文；又按
    被告之自白，不得作為有罪判決之唯一證據，仍應調查其他必要之證據，以查其
    是否與事實相符，同法第一百五十六條第二項亦定有明文，是顯無直接證據足認
    被告於被查獲前有何施用第二級毒品安非他命之犯行，自難徒憑被告一人自白曾
    於八十七年十二月間有施用第二級毒品安非他命一、二次，而遽為不利被告之認
    定，即難以毒品危害防制條例第十條第二項之罪相繩，且本件扣得之疑似安非他
    命之物，係被告於查獲前甫購得，並非於八十七年間其施用毒品後所餘留者已如
    前述，按施用毒品與持有毒品之吸收關係須所持有之毒品為供施用，且時間上緊
    接，始有高度施用行為吸收低度持有行為之適用，是本件被告於查獲時既無違反
    毒品危害防制條例第十條第二項之施用犯行，自無高度之施用行為吸收低度持有
    行為之可言。又縱認原審法該院係以被告有施用第一、二級毒品之行為而裁定應
    送勒戒處所觀察、勒戒，惟本件並無直接證據足認被告於被查獲前有何施用第二
    級毒品安非他命之犯行，已如前述，且公訴人於九十二年三月二十八日之觀察勒
    戒處分執行指揮書內，於罪名內僅勾選施用第一級毒品，有該指揮書在卷可稽，
    自難認已就施用第二級毒品部分亦為執行，此與因分別有施用第一級毒品及第二
    級毒品惟僅須執行一觀察勒戒即為已足之情形尚屬有間。綜上所述，被告所持有
    之物若確係安非他命，則其犯罪之行為有二，一係施用第一級毒品海洛因，一係
    持有第二級毒品安非他命，依毒品危害防制條例之規定，乃不同之罪名，為數罪
    關係，本得分別繫屬，分別裁判，屬於刑事訴訟法第七條第一款之相牽連案件，
    公訴人就單獨違反毒品危害防制條例第十一條第二項之持有第二級毒品罪聲請簡
    易判決處刑依法自無不合，原審未經詳查遽而認公訴人之起訴程序違背規定，自
    有違誤，上訴意旨就此指摘原判決不當，為有理由，惟因原審未將扣案之物送請
    鑑定，以確認是否為第二級毒品安非他命，自應由本院將原判決撤銷發回原審法
    院，另為適法之裁判。
四、據上論斷，應依刑事訴訟法第三百六十九條第一項但書，判決如主文。
本案經檢察官甲○○到庭執行職務。
中      華      民      國    九十三    年      二      月    二十四    日
                                  臺灣高等法院臺中分院刑事第九庭
    審判長法  官  陳  筱  珮
                                              法  官  趙  春  碧
                                              法  官  張  國  忠
右正本證明與原本無異。
不得上訴。
                                              書記官  陳  三  軫
中      華      民      國      九十三   年       二      月   二十五   日
                                                                        Ｉ
